【裁判字號】    91,自,1026
【裁判日期】    920221
【裁判案由】    誣告
【裁判全文】
臺灣臺中地方法院刑事判決                        九十一年度自字第一０二六號
    自  訴  人  戊○○  住台中.
    被      告  甲○○  男  七.
    選任辯護人  周春霖律師
右列被告因誣告案件，經自訴人提起自訴，本院判決如左：
    主  文
甲○○無罪。
    理  由
一、自訴意旨略以：如刑事自訴狀所載（如附件）。
二、按不能證明被告犯罪或其行為不罰者，應諭知無罪之判決；且上開規定於自訴程
    序準用之，刑事訴訟法第三百零一條第一項、第三百四十三條，分別定有明文。
    再按犯罪事實應依證據認定之，無證據不得推定其犯罪事實，刑事訴訟第一百五
    十四條亦有規定；且認定不利於被告之事實，須依積極證據，苟積極證據不足為
    不利於被告事實之認定時，即應為有利於被告之認定，更不必有何有利之證據，
    此有最高法院三十年度上字第八一六號判例可資參照。另按誣告罪之成立，須其
    申告內容完全出於憑空捏造，若所告尚非全然無因，衹因缺乏積極證明致被誣告
    人不受訴追處罰者尚難遽以誣告論罪（最高法院四十三年度台上字二五一號判例
    參照）。再按誣告罪之成立以意圖他人受刑事或懲戒處分，而為虛偽之告訴告發
    報告者為要件。所謂虛偽係指明知無此事實故意捏造而言，若告訴人誤認有此事
    實或以為有此嫌疑，自不得指為虛偽，即難科以本罪。若輕信傳說懷疑誤告，縱
    令所告不實，因其缺乏誣告故意，仍難使負刑責（最高法院四十年度台上字第八
    八號、二十年度上字第二五三號判例參照）。
三、自訴意旨認被告甲○○涉犯誣告罪嫌，無非以被告誣告自訴人之事實，有麒發建
    設公司股份有限公司（以下簡稱為麒發公司）之刑事自訴狀、本院九十年度自字
    第六二二號判決、臺灣高等法院臺中分院九十一年度上易字第一一八七號判決為
    其主要論據。訊據被告則堅詞否認有何誣告之犯行，並辯稱係證人即麒發公司之
    副理乙○○調查後認係本件自訴人挪用客戶丁○○所繳房屋價金，而向其報告後
    ，其始代表麒發公司對本件自訴人提出業務侵占自訴，並未誣告等語。經查：
（一）麒發公司財務副理即證人乙○○於本院訊問時證稱：「是的，因為當時丁○○
      不買的時候，要把合約書繳交回給我們公司，我們才發現，當時有開好幾張，
      沒有把那些支票繳回公司，都是事後以現金繳回給公司，不過繳交現金的時間
      ，都是在客戶所開的支票票期到期以後，大約一個月以後才繳回給公司」、「
      收回丁○○的合約書以後，我發現支票並沒有繳回公司的情形，我就會同丁○○的先生己○○去銀行查，因為丁○○所開的票，是他先生己○○的票，所以
      才會同己○○去查。查的結果，那一些支票是流入到戊○○先生的妹妹，叫做
      蔡月碧，還有丙○○，因為丙○○有一個兒子，是戊○○先生的，所以推斷他
      們是同居人，還有流到我們公司承包水電工程的小包，叫做吳客青，還有一張
      三十三萬元的票，雖然是流到我們公司的帳戶裡來，但是查是我們另外一個工
      程的客戶叫做廖德豐，應該付給我們公司另外一個雙子星大廈的買賣價款。我
      當時有跟被告報告，而且是被告叫我去查的」、「被告有指示叫我去查，查的
      結果就是如同剛剛所講的。我當時有向被告表示自訴人有侵占的嫌疑」、「因
      為買賣合約書上面價款簽收欄是戊○○的字，還有我們有公司及負責人的印章
      各壹枚，是交由戊○○保管，負責收款用的，根據這一些所以我認定他有侵占
      的嫌疑」等語明確（見本院九十二年一月十七日訊問筆錄）。證人己○○於本
      院訊問時則證稱：「我們的價款是要繳交給麒發公司的，當時也沒有同意說要
      把繳交的價款或者是支票讓其他人先用「、「當時證人乙○○說，錢沒有入到
      公司去，所以邀我去查那些支票的流向，查的結果支票都交給證人乙○○了」
      等語明確（見本院前揭筆錄）。證人丁○○經本院問及「事後，麒發公司的人
      員是否有會同你先生去查你所開出去的支票流向的問題？」時，其證稱：「是
      的，我知道，是麒發公司的人有來說，要查我開出去的支票有被挪用的情形，
      他們要追查，因為當時有開我的票，也有開我先生的票，當時去查的時候只是
      我先生開的票的部分，我的票的部分沒有查」等語，另經本院問及「是否曾經
      委託律師寫狀紙要告戊○○侵占你的房屋價款？」時，其證稱：「當時曾經請
      教周進文律師，他說可能是業務侵占，狀紙他沒有幫我寫，是我的朋友幫我寫
      的，沒有收費用，後來狀紙沒有送到法院來」等語，其另證稱：「當時有到麒
      發公司去，他們裡面的一位高源興副理，提到可能是戊○○先生侵占的。所以
      我們當時寫狀紙的時候，才會以戊○○為被告」等語明確（均見本院前揭訊問
      筆錄）。
（二）則由前揭證人之證詞相互參酌以觀，本件被告代表麒發公司對本件自訴人提出
      業務侵占自訴，尚非全然無因，尚難認其申告內容完全出於憑空捏造，縱本院
      九十年度自字第六二二號刑事判決判處被告即本件自訴人戊○○無罪後，再經
      臺灣高等法院臺中分院以九十一年度上易字第一一八七號刑事判決將麒發公司
      之上訴駁回，然依前揭說明，尚難認被告有誣告之故意。此外，復查無其他積
      極證據足資證明被告有何自訴人所指誣告之犯行，不能證明被告犯罪，自應諭
      知被告無罪之判決。
四、據上論斷，應依刑事訴訟法第三百四十三條、第三百零一條第一項，判決如主文
    。
中      華      民      國      九十二    年      二    月    二十一    日
                                臺灣臺中地方法院刑事第七庭
                                        法  官  陳  卿  和
右正本證明與原本無異。
如不服本判決，應於送達後十日內向本院提出上訴狀 （須附繕本） ，上訴於台灣高
等法院台中分院。
                                        書記官
中      華      民      國      九十二    年      二    月    二十一    日


司法院資訊處製作；財團法人民間司法改革基金會備份。
